【裁判字號】    99,裁,2852
【裁判日期】    991118
【裁判案由】    遺產稅
【裁判全文】
最  高  行  政  法  院  裁  定
                                      99年度裁字第2852號
上  訴  人  賴卉營
被 上訴 人  財政部臺北市國稅局
代  表  人  凌忠嫄
上列當事人間遺產稅事件，上訴人對於中華民國99年7月29日臺
北高等行政法院99年度訴字第616號判決，提起上訴，本院裁定
如下：
    主  文
上訴駁回。
上訴審訴訟費用由上訴人負擔。
    理  由
一、按對於高等行政法院判決之上訴，非以其違背法令為理由，
    不得為之，行政訴訟法第242條定有明文。依同法第243條第
    1項規定，判決不適用法規或適用不當者，為違背法令；而
    判決有同條第2項所列各款情形之一者，為當然違背法令。
    是當事人對於高等行政法院判決上訴，如依行政訴訟法第24
    3條第1項規定，以高等行政法院判決有不適用法規或適用不
    當為理由時，其上訴狀或理由書應有具體之指摘，並揭示該
    法規之條項或其內容；若係成文法以外之法則，應揭示該法
    則之旨趣；倘為司法院解釋或本院之判例，則應揭示該判解
    之字號或其內容。如以行政訴訟法第243條第2項所列各款情
    形為理由時，其上訴狀或理由書，應揭示合於該條項各款之
    事實。上訴狀或理由書如未依此項方法表明，或其所表明者
    與上開法條規定不合時，即難認為已對高等行政法院判決之
    如何違背法令有具體之指摘，其上訴自難認為合法。
二、緣被繼承人即上訴人之母賴黃曰於94年9月3日死亡，繼承人
    辦理遺產稅申報，經被上訴人查獲漏報存款、重病期間提領
    現金及已繳保費等遺產，計新臺幣（下同）15,662,552元，
    併入核定遺產總額為58,759,190元，遺產淨額45,858,143元
    ，應納稅額13,294,838元，並按所漏稅額課處1倍之罰鍰計
    5,637,200元（計至百元止）。上訴人就遺產總額－重病期
    間提領現金、債權、其他（國泰福壽增額終身壽險、國泰金
    如意養老保險）及罰鍰部分不服，申經復查結果，獲追減遺
    產總額2,072,344元、減列直系血親卑親屬扣除額400,000元
    及追減罰鍰1,781,495元，其餘復查之申請則遭駁回。上訴
    人復就遺產總額－重病期間提領現金12,900,000元、其他（
    國泰福壽增額終身壽險及國泰金如意養老保險）及罰鍰處分
    部分表示不服，提起訴願，亦遭決定駁回，遂提起行政訴訟
    ，經原審判決駁回後，復提起本件上訴。
三、本件上訴人對於臺北高等行政法院判決上訴，主張：被繼承
    人雖罹患帕金森氏症，但至逝世前意識都很清晰，此由各家
    醫院所留下之病歷可資證明，故被上訴人關於核定被繼承人
    重病期間提領現金12,900,000元併入遺產課稅乙節，無明確
    之資料足資證明其為真，顯有錯誤；復按遺產及贈與稅法第
    16條第9款規定，被繼承人死亡時，給付其所指定受益人之
    人壽保險金額，應不計入遺產總額，被上訴人核定被繼承人
    生前所投保國泰如意養老保險及福壽增額壽險遺產價值，顯
    於法不合，另縱然因觀點不同而核定遺產稅，亦不能認定為
    漏報而裁處罰鍰，原判決未就法令強制規定審理，自有判決
    不備理由之違法等語，為其論據。惟核原判決係以被繼承人
    93年8月起至94年9月3日死亡止，住院期間因帕金森症引起
    語言困難、嗜睡、走路困難，業經臺大醫院神經部判定其無
    自行處理事務能力，故其帳戶所提領之現金並非被繼承人基
    於自由意識所為，又系爭保險投保金額大於給付金額，與保
    險以保障遺族生活之目的有違，亦與分散風險消化損失之一
    般保險目的不同，為其論斷之基礎，上訴意旨無非一再重述
    其在原審起訴之理由，就原審取捨證據、認定事實之職權行
    使，指摘其為不當，並就原審已論斷者，泛言未論斷，或就
    原審所為論斷，泛言其論斷矛盾，而非具體表明合於不適用
    法規、適用法規不當、或行政訴訟法第243條第2項所列各款
    之情形，難認對該判決之如何違背法令已有具體之指摘。依
    首開規定及說明，應認其上訴為不合法。
四、據上論結，本件上訴為不合法。依行政訴訟法第249條第1項
    前段、第104條、民事訴訟法第95條、第78條，裁定如主文
    。
中    華    民    國    99    年    11    月    18    日
                    最高行政法院第七庭
                        審判長法官  藍  獻  林
                              法官  廖  宏  明
                              法官  張  瓊  文
                              法官  姜  素  娥
                              法官  林  文  舟

以  上  正  本  證  明  與  原  本  無  異
中    華    民    國    99    年    11    月    19    日
                              書記官  阮  思  瑩

司法院資訊處製作；財團法人民間司法改革基金會備份。
